【裁判字號】    98,訴,2153
【裁判日期】    981026
【裁判案由】    除去侵害等
【裁判全文】
臺灣板橋地方法院民事裁定              98年度訴字第2153號
原      告  陽岡股份有限公司
法定代理人  乙○○
訴訟代理人  張立中律師
被      告  陽岡科技股份有限公司
兼法定代理人甲○○
上列當事人間請求除去侵害等事件，本院裁定如下：
    主  文
本件移送臺灣桃園地方法院。
    理  由
一、按訴訟，由被告住所地之法院管轄。次按對於私法人或其他
    得為訴訟當事人之團體之訴訟，由其主事務所或主營業所所
    在地之法院管轄；民事訴訟法第1條第1項段、第2條第2項定
    有明文。再按訴訟之全部或一部，法院認為無管轄權者，依
    原告聲請或依職權以裁定移送其管轄法院，民事訴訟法第28
    條第1項亦定有明文。
二、本件原告起訴主張：被告2人共同侵害其姓名權而受有損害
    ，依據民事訴訟法第15條第1項之規定，因侵權行為涉訟者
    ，得由行為地之法院管轄。又依據最高法院56年台抗字第
    369號判例要旨：「因侵權行為涉訟者，得由行為地之法院
    管轄，為民事訴訟法第15條第1項所明定。所謂行為地，凡
    為一部實行行為或其一部行為結果發生之地皆屬之」。故原
    告設址及營業所在之台北縣中和市○○路70號3樓之2，為本
    件侵權行為結果發生地，鈞院自屬有管轄權之法院云云。
三、本院查：
  (一)法院調查管轄權之有無，乃由法院依原告主張之原因事實為
    基礎，依職權判斷。法院雖並不以原告實體請求是否確屬成
    立為斷，惟法院並不受原告法律上見解之拘束。亦即，若原
    告未提出可供法院即時調查之客觀事證，而任意聽由原告指
    定管轄法院，則法院土地管轄之抽象原則，將受到恣意操控
    。
  (二)憲法第16條規定保障人民之訴訟權，其核心內容在於人民之
    權益遭受侵害時，得請求法院依正當法律程序公平審判，以
    獲得及時有效之救濟。任何人受法律所定法官審理之權利，
    不得剝奪之。此即為學理所稱之「法定法官原則」，其內容
    包括應以事先一般抽象之規範明定案件分配，不得恣意操控
    由特定法官承辦，以干預審判（司法院大法官會議98年10月
    16 日釋字第665號解釋理由書參照）。申言之。不同法律領
    域案件管轄法院的確定，例如民事、刑事、行政法院各有審
    判之普通法院或行政法院；又同一法律領域的法院管轄的確
    定，審判庭的組成、具體案件的分配等，亦應該依據抽象、
    普遍適用的一般規定決定，亦即案件管轄法院之分配，應有
    抽象的規範以資遵循，而不應受人為恣意操控，以符合正當
    法律程序及法之明確性要求。故民事訴訟法上所定之管轄分
    配原則，除符合合意管轄之規定外，不容原告任意擴張解釋
    抽象法規而選擇管轄法院，以避免侵害被告訴訟上之防禦，
    並形成不便利之法院。
  (三)民事訴訟法第15條第1項規定，因侵權行為涉訟者，得由行
    為地之法院管轄；所謂「行為地」，固包括一部實行行為或
    其一部行為之結果地（最高法院56年台抗字第369號判例意
    旨參照）；然參諸民事訴訟法第15條之立法理由，就不法行
    為地傾向於指係實行不法行為之地，而非發生不法行為結果
    之地，益徵最高法院上開判例載示「其一部行為結果發生之
    地」之旨，宜採限縮解釋，而認所稱結果發生之地，係與構
    成侵權行為要件事實之全部或一部，有直接或最重要之牽連
    關係者為限，庶符立法原意，並可避免一造濫訴致令他造遠
    赴他法院苛受應訴負擔之弊，故不宜擴張泛指任何間接或常
    出於偶然而不確定，或僅屬被害人空泛主張管轄原因事實而
    未經大體立證之地即謂結果地；從而，本件原告主張其設址
    及營業所在之台北縣中和市○○路70號3樓之2，為本件侵權
    行為結果發生地，因並未提出任何相關釋明之證據供法院判
    斷，自嫌無據。否則，如容認原告不附事證即任意指定選擇
    損害結果發生地，則全國各地方法院均將受其起訴之拘束，
    不啻承認訴訟法上土地管轄之抽象規範，將受人為恣意操控
    。
四、綜上所述，本件被告陽岡科技股份有限公司設立及其營業所
    位於桃園縣中壢市○○○路1號2樓，被告甲○○之住所亦設
    於上址，則本於訴訟上被告應受優先保障之原則，為求被告
    訴訟上之防禦及法院於審理上蒐集調查證據及現場履勘審理
    程序上之便利，原告所主張其姓名權遭人誤認而受有損害，
    所述縱屬真實，被告行為之實施與原告遭人誤認之結果，亦
    發生在被告2人上開營業所及住所地之桃園縣中壢市，故應
    認本件侵權行為之行為地與結果地均為被告所在地。從而，
    本件依民事訴訟法第1條第1項段、第2條第2項、第15條第1
    項之規定，其管轄法院應為臺灣桃園地方法院管轄。玆原告
    向無管轄權之本院起訴，顯係違誤。爰依職權將本件移送於
    該管轄法院。
五、依民事訴訟法第28條第1項，裁定如主文。
中    華    民    國    98    年    10    月    26    日
                  民事第一庭    法  官  黎文德
以上正本係照原本作成
如對本裁定抗告須於裁定送達後10日內向本院提出抗告狀，並應
繳納抗告費新台幣1,000元整。
中    華    民    國    98    年    10    月    26    日
                                書記官  趙彬


司法院資訊處製作；財團法人民間司法改革基金會備份。
